【裁判字號】    99,上,47
【裁判日期】    990623
【裁判案由】    請求返還價金
【裁判全文】
臺灣高等法院高雄分院民事判決            99年度上字第47號
上  訴  人  丁○○
訴訟代理人  陳世明律師
被  上訴人  丙○○
            甲○○
共      同
訴訟代理人  郭憲文律師
上列當事人間請求返還土地等事件，上訴人對於中華民國99年1
月13日臺灣屏東地方法院98年度訴字第425 號第一審判決提起上
訴，並為訴之追加，本院於99年6 月9 日言詞辯論終結，判決如
下：
    主  文
上訴及追加之訴均駁回。
第二審訴訟費用由上訴人負擔。
    事 實 及 理 由
一、上訴人起訴主張：上訴人於98年6 月3 日以新台幣（下同）
    0000000 元向被上訴人2 人購買坐落屏東縣麟洛鄉○○段43
    8-1 、438-2 、439 、440-1 地號土地（下稱：系爭土地）
    ，已付清價金，將土地登記於上訴人配偶王麗瑛名下。上開
    土地其中438-1 、438-2 、439 地號原屬訴外人陳秀雲所有
    ，被上訴人丙○○於95年6 月間經法院拍定取得。該438-2
    號土地上原有三合院舊宅一棟，先前曾有人在宅內上吊，被
    上訴人取得上開土地後，將坐落438-2 號地上房屋拆除，隱
    瞞房屋曾有人上吊死亡之事實，出售土地予上訴人。上訴人
    嗣於98年7 月下旬在該處整地時，獲鄰人告知，始悉上情。
    該土地上之房屋既曾有人非自然身故，對不動產之個別條件
    產生負面影響，應屬物之瑕疵，上訴人爰依民法第354 條第
    1 項前段及359 條規定，向對造解除系爭土地買賣契約之意
    思表示，依同法260 條、227 條第1 項規定，請求對造返還
    已支付之價金及賠償費用計0000000 元。若認上訴人不得解
    除契約，因依係受詐欺而陷於錯誤，上訴人亦依民法88條、
    92 條 規定，撤銷買賣之意思表示，依同法179 、184 條規
    定，請求返還價金及賠償所受損害共計0000000 元。求為判
    命被上訴人如數給付，並加計法定遲延利息。
二、被上訴人則以：上訴人委其代理人林輝山主動來找被上訴人
    表示欲購該地，洽談時，被上訴人已告知林輝山同筆土地上
    之房屋即現為隔鄰之房間內，曾有人自殺之情形，至於林輝
    山是否有隱瞞委任人（即上訴人），被上訴人不得而知，惟
    依民法第103 條第2 項規定，伊告之林輝山效力及於上訴人
    ，被上訴人既已明確告知自殺地點是在土地分割前之438 號
    土地之建物內，自無上訴人所指伊有隱瞞瑕疵之情。曾有
    自殺事實之屋，既經拆除，曝晒2 年而僅出售土地，當無
    土地應有之價值，上訴人擬以類推「兇宅」之例指為「凶地
    」，指系爭土地有瑕疵，非有理由等語，資為抗辯。
三、原審判決駁回上訴人之請求及假執行之聲請。上訴人不服，
    求為判決：將原判決廢棄，命被上訴人給付0000000 元本息
    。並另以法院若認上訴人解除契約有失公平，則上訴人亦得
    請求減少價金，在本院追加備位請求：命被上訴人給付0000
    000 元，及自繕本送達翌日起按年利百分之五計算之利息；
    被上訴人則聲請求為駁回上訴及追加之訴之判決。
四、兩造不爭執事項：
  (一)訴外人陳秀雲所有坐落屏東縣麟洛鄉○○段438 、438 之1
    、439 地號土地應有部分二分之一，經其債權人高雄區中小
    企業銀行於90年2 月27日聲請法院對之為假扣押執行（屏東
    地院90年執全字216號）。
  (二)上開應有部分，嗣於94年11月29日經陳秀雲之債權人龍星昇
    第5 資產管理股份有限公司向屏東地方法院聲請強制執行（
    94年度執字19609 號）。屏東地院遂調前開假扣押卷執行拍
    賣。
  (三)被上訴人丙○○於95年3 月28日向法院標得上述鄰愛段438
    、438-1、439 地號土地應有部分各二分之一。
  (四)丙○○取得上開土地後，即以麟愛段438 號土地之另一共有
    人宋峙蓉（按：為陳秀雲之女兒）為被告，於95年6 月29日
    起訴請求分割共有物，經屏東地院（95年度訴字第339 號）
    判決丙○○取得該土地南側（下稱左邊），96年10月17日辦
    理分割登記，編為麟愛段438-2 號（按：土地北側（右邊）
    歸宋峙蓉取得，仍沿用438 地號）。
  (五)被上訴人甲○○（丙○○之配偶）於96年10月7 日向訴外人
    傅清海，購買麟愛段440-1 地號土地應有部分62550 分之35
    028 （於同年12月17日辦理所有權移轉登記）。
  (六)兩造於98年6 月3 日簽訂買賣契約書，上訴人以每坪4 萬元
    即總價0000000 元向被上訴人二人購買上揭麟愛段438-2 號
    、440-1 、438-1 、439 號土地（於同年7 月15日移轉登記
    予上訴人指定之王麗瑛名下）。
  (七)宋炳清於90年5 月15日被發現死亡（上吊）在坐落屏東縣麟
    洛鄉○○路65號三合院古厝之某臥室內。
五、本院判斷：
  (一)被上訴人於出售系爭土地時，有無隱匿坐落屏東縣麟洛鄉○
    ○路65號房屋，曾有人在屋內上吊自殺之事實？
    1.上訴人於起訴時，固主張「被告二人隱瞞系爭土地前地主
      丈夫（本院按：宋炳清並非前地主陳秀雲之夫，陳秀雲之
      夫宋靜雄於80年4 月間即已）自縊之事實，委託永慶房
      屋求售，原告於永慶房仲網得悉出售訊息，連絡仲介，因
      而購買系爭土地」等語。惟查，被上訴人於97年2 月間委
      託永慶房屋屏東瑞光加盟店銷售系爭土地時，曾在仲介提
      供之「標的物現況說明書」中「是否曾經發生非自然身故
      情事」欄內勾選「有自殺」之情，有不爭之說明書可稽（
      原審卷53頁），證人即該加盟店負責人沈文龍亦證陳：被
      上訴人於委託時有主動告知「系爭土地同樣的建物上（曾
      ）有人自殺之事」（同上74頁），被上訴人嗣後又委託迦
      南房屋銷售，亦告知迦南房屋之營業員江月珠該土地上建
      物曾有人自殺之事實，並據江月珠證述無異（同上75頁）
      ，足徵上訴人主張被上訴人隱瞞屋內曾有自殺事實，即委
      託永慶房屋出售系爭土地乙節，已不足採。
    2.被上訴人出售系爭土地予上訴人，係因上訴人從「永慶房
      仲網」得知系爭土地待售訊息，故而委由與其素有往來經
      營「九龍房屋仲介」之林輝山向被上訴人洽議，經議價後
      經以每坪4 萬元價格，即總價為0000000 元成交，為兩造
      不爭之事實。林輝山因受上訴人委託（未收取費用），向
      被上訴人洽購系爭土地，於民國98年5 月30日談就，即由
      被上訴人甲○○本人（並代理丙○○），林輝山代理上訴
      人成立買賣契約，由林輝山代理上訴人交付50000 萬元訂
      金予被上訴人，同時並約定於同年6 月5 日依5 月30日所
      約各點訂立買賣契約書，有不爭之「收據」乙紙可稽（原
      審卷41頁）。雖上訴人以林輝山僅受託仲介，非其代理人
      云云。惟查，系爭土地係上訴人自行上網查得，林輝山僅
      受上訴人委託，找被上訴人洽購系爭土地，從談判價格諸
      過程，「收據」上表明承購人（上訴人）係由「林輝山代
      」之記載，以及該收據上除記載收受訂金5 萬元外，並就
      日後簽訂契約書面時，就價金若干、如何分期、稅規費何
      人負擔及訂金之沒收、賠償等內容應為如何之記載，均詳
      載於「收據」內，換言之就買賣標的物與價金之合意，雙
      方均已意思表示一致，於98年5 月30日林輝山已代理上訴
      人與被上訴人成立買賣契約（預約），非謂他日（98年6
      月5 日）為簽訂買賣契約書時，買賣契約始而成立。此再
      從林輝山於98年8 月17日寄存證信函予被上訴人，所陳稱
      「本人受丁○○請託，向丙○○、甲○○購買（系爭土地
      ）」（原審98頁），是被上訴人主張上訴人與伊就系爭土
      地成立買賣契約，林輝山為上訴人與被上訴人訂立系爭契
      約之代理人，核屬可採。上訴人辯稱林輝山非其代理人，
      僅為其居間介紹人而已云云，要非可取。
    3.被上訴人於林輝山洽購時，就系爭土地之狀況，究為如何
      之陳述？有無對之為資訊之隱瞞？
      (1)上訴人起訴時固主張：系爭土地上原有前地主舊宅一間
        ，該宅曾發生上吊自殺情事，惟被上訴人取得土地後，
        即將舊宅拆除，隱瞞曾有人在宅內自殺之事實云云（一
        審卷2 、3 頁）。就此，被上訴人辯陳：林輝山於98
        年5 月30日當天，即曾詢問該土地有無民間不乾淨情事
        ，伊回稱多年前曾有宋家長輩在地上舊屋內上吊身亡，
        但鄰居稱多年來無靈異情事，屋也拆除2 年。林輝山續
        問「為何不連右邊一起拆」？伊答稱因右邊土地（按：
        即指分割後之438 地號，詳如後述）不是被上訴人所有
        。林輝山又問，為何分割時不選擇右邊？伊答稱因據鄰
        居告知上吊地點在右邊房內，所以訴請裁判分割時，選
        擇左邊（按：即分割後之系爭438-2 號土地），林輝山
        哈哈大笑3 聲後，說：「所以上吊地點是在右邊的房子
        內」，於離去前交付上述5 萬元訂金（原審卷32頁），
        上訴人對上開事實並未爭執。證人林輝山亦證陳：「賣
        方告訴我曾經有人在438-2 地號隔壁土地（上）建物內
        自殺，但不是在438-2 地號土地上」、「因買方不是要
        買438 號土地，所以我就沒有跟買方講曾有人自殺的事
        」（原審卷72、73頁），足徵被上訴人上開陳述之事實
        為真。
      (2)系爭麟愛段438-2 號土地，係分割自同段438 號土地（
        見前載兩造不爭執事項第四點），分割前之438 號土地
        上，原有宋家ㄇ字形之三合院式「京堂兆」古厝坐落其
        上，上訴人丙○○於標得438 號土地應有部分1/2 後，
        即訴請分割土地，分割方案主張由其取得土地南側（即
        面對建物大門之左邊），法院依其主張判由其取得南側
        土地，該土地於96年10月即編為438-2 號土地，另北側
        之土地則沿用438 地號。被上訴人取得該438-2 號土地
        後，即將438-2 號地上之老舊建物拆除（即原有古厝之
        左半邊被拆除），右邊坐落分割後之438 地號上之老舊
        建物則仍留存地上，為兩造不爭之事實，並有照片、分
        割共有物民事卷（屏東地院95年訴字339 號）及土地登
        記簿、地藉圖等可稽。該三合院式老舊建物先前曾有人
        在房內上吊自殺之事實，為兩造所不爭，惟上吊自殺之
        房間，究坐落何位置（即係具體坐落在分割後之438- 2
        地號土地上？或在分割後之438 地號土地上）？經本院
        向屏東地檢署調得該署90年相字第328 號宋炳清死亡相
        驗卷（屏署99年4 月15日屏檢泰檔字第10998 號函，該
        函文見本院卷71頁，相驗卷外放）記載，宋炳清係於90
        年5 月15日經其姪宋國忠（據上訴人告稱該人現已）
        發現陳屍房內，故而報警相驗，有該卷內筆錄可稽，從
        相驗卷存資料，至多僅能得知宋炳清係上吊於臥室內，
        並不足判斷該臥室係位於三合院房屋之那一房間，坐落
        分割後之何地號土地上。惟據證人乙○○於99年4 月6
        日到院所證：伊從89年起即在前述古厝旁之路邊賣豬肉
        ，死者姪子宋國忠經常至攤前與伊聊天，幾年前某日宋
        國忠來伊肉攤，伊告訴宋國忠說已很久未見其叔（按：
        指宋炳清），宋國忠遂過去看，透過窗戶發現其叔已上
        吊於房間內，伊就與宋國忠一起過去，上吊之房間是坐
        落在目前已拆除建物部分之土地上（本院卷第61頁）諸
        情觀之，矧宋炳清相驗卷係本院於99年4 月中旬始調得
        ，於原審時法院及兩造均不知悉有該相驗資料，兩造甚
        亦不知宋炳清其人，從相驗卷內之資料顯示，宋炳清死
        亡係於90年5 月15日始被宋國忠發現，而報請相驗，有
        宋國忠之警訊筆錄（附於相驗卷內）可考，證人乙○○
        早在此之前之99年4 月6 日到院證陳時，即已提及宋國
        忠如何發現宋炳清之始末，足徵乙○○所證與事實相符
        ，蓋如非其確有經歷，當不會其所述和宋國忠在警訊中
        所陳相同情節之理，堪信真實，足認宋炳清上吊之房間
        可證實確係位在分割後之438-2 號土地範圍內。
      (3)被上訴人於林輝山受上訴人委任與其洽購土地時，即告
        知古厝房間內曾發生有人自殺之事實，已如前述，雖其
        告知自殺位置房間位在土地右側，與實際係在左側位置
        有所出入，上訴人因而主張被上訴人有詐欺情事，被上
        訴人則辯陳：伊於標買前曾詢問過鄰居，獲悉自殺位置
        係於分割前438 號土地右側房內，故而標得後，請求分
        割共有物時，主張方案即求為取得左邊即分割後之438-
        2 號土地等情。經查，被上訴人丙○○於訴請分割時，
        就分割方案確係表達期望取得左邊之系爭土地，經本院
        調閱屏東地院95年度訴字339 號民事卷審查無訛，並有
        民事判決可稽（本院卷21頁、原審卷42至45頁），足認
        被上訴人所辯其獲知訊息係位於土地右邊房內，非屬子
        虛。徵之宋炳清係一己獨居「京堂兆」老厝，死亡多日
        後，始被發現，知其亡於老厝內那一房間之人，本即不
        多，甚至迨至本院於99年4 月中旬查得有該相驗事件並
        調得，始得確定曾有自殺該事，而單憑相驗卷內資料及
        照片，亦不足獲知死者究係上吊於那一房間內，必藉當
        時發現死者之乙○○證述，才足以判斷，否則若未參與
        該相驗事件者，亦無從得知，即縱為鄰居，若未參與其
        事，至多亦僅知古厝內曾發生上吊之情，無從知悉上吊
        地點係在古厝眾多房間中之何一房內諸情，更足認被上
        訴人就古厝曾有人在房內自殺之資訊，並無隱瞞。上訴
        人指被上訴人故為隱瞞對之為詐欺情事，即無足採。
  (二)被上訴人告訴林輝山該古厝內曾有人自殺之房間，係位於古
    厝右邊房內，與實際係發生於古厝左邊房內之事實不符。上
    訴人買受系爭土地，能否因而主張意思表示錯誤，據為撤銷
    ？系爭土地是否因而致屬存有重大客觀上物之瑕疵？
    1.林輝山係受上訴人委任，憑與被上訴人議價，承購系爭土
      地，林輝山與上訴人間存有委任關係，林輝山並被賦予斡
      旋、議定價格、交付定金以成立契約之權限，故而遂有於
      98 年5月30日就標的物、價金合意後，林輝山交付訂金5
      萬元，立下該契約之舉，已如前述。被上訴人向林輝山就
      系爭土地上情況之告知及意思表示，依民法第103 條第2
      項規定，對上訴人發生效力，不因林輝山有無將被上訴人
      就該古厝曾發生自殺諸般情形之告知轉述予上訴人，而受
      影響。
    2.按買賣標的物之房屋，若屋內曾發生兇殺或自殺致死事故
      ，因我國社會一般大眾就居住其內有心理之負面負擔，致
      而於不動產交易市場，就此類之房屋，有相當程度影響購
      買價格，是就房屋交易市場之通常交易觀念，屋內是否曾
      發生有人自殺或凶殺致死情事，乃屬房屋交易之重要資訊
      ，於出售時應揭露之，否則即認係物之瑕疵，此即實務上
      所謂之「凶屋」。此類不動產之所以影響價格，乃因房屋
      之故，故而是類不動產，若拆除房屋，即應認為已袪除其
      負面之因素，不能以類推「凶屋」之模式，認其係「凶地
      」。且屋內有人自殺或凶殺致死事實嗣後將房屋拆除僅而
      出售土地之情形，與曾發生多人死亡的重大災難之土地（
      例如空難）、行刑場地、墳場等民間視為「凶地」之情形
      ，亦屬有間，是類曾有發生自殺之房屋，於房屋拆除後，
      出售土地，因主觀上「凶之依附」消除，已不同以往之面
      貌，不再存有普遍大眾皆對之存有嫌惡心理，客觀上亦足
      認已袪除不利之條件，故而除非購地者對此特別表明有所
      要求，否則，原則上售地者無須揭露類此資訊之義務，此
      類土地不因其上之房屋是平向之透天厝或集合式房屋（公
      寓大廈）而有所不同，即就集合式之公寓大廈而言，若其
      中一戶曾發生非自然死亡事故，嗣該大樓拆除，該基地絕
      非可歸列「凶地」，同屬利用土地建築房屋於其上之平房
      、透天樓房，雖利用之空間密度或平行、垂直利用之方式
      ，惟要不能因此而謂有差異性之影響。本件分割前麟洛段
      438 號土地上所坐落之麟蹄村成功路65號古厝曾發生宋炳
      清於90年5 月間自殺在屋內，被上訴人丙○○於95年間標
      得該土地應有部分二分之一，96年間訴請分割土地，取得
      系爭麟洛段438-2 號後，即將古厝左邊即坐落其所取得土
      地上之建物拆除，整理成空地，於２年後之98年6 、7 月
      間，始出售、交付該土地予上訴人，則揆諸上開說明，客
      觀上已袪除不安之條件，自不能以「凶地」視之，並據而
      援市場上「凶宅」之例，認一般之大眾均會嫌惡，認為瑕
      疵。
    3.又，上訴人雖指被上訴人於應林輝山詢問時，因恐不能成
      交，故而隱匿實情，告稱自殺之地點是在隔壁（即分割後
      438 號）土地上之房間內，並以被上訴人先前委由永慶房
      屋出售，未能售出，以及被上訴人買下系爭地原係欲供己
      開補習班用，惟嗣知悉自殺位置係於系爭土地上，乃至附
      近另外買地建屋之事實，以證其說。被上訴人則抗辯：伊
      所以又買612 號土地建築，係因伊買受438 號土地須訴請
      分割及購買畸零地440-1 號土地以求完整，耗時過久，非
      因嗣知自殺地點之房間係在左側始為。查被上訴人丙○○
      於95年6 月因拍賣取得438 號土地1/2 ，經訴請分割，至
      96 年10 月17日始登記完畢，又因其選擇分在左邊，尚須
      購買畸零空地土地始完整（見地籍圖），該購買之畸零地
      至96年12月17日始完成登記，有各該土地登記簿謄本、地
      籍圖及買賣契約書可稽。612 號土地係購於95年12月30日
      ，96年1 月辦理移轉登記，隨即建築而於同年11月完工，
      同年12月19日取得使用執照，與畸零地購入之時間約同，
      亦有謄本及使用執照影本可考（原審卷131 、132 頁），
      足徵被上訴人抗辯其購買612 號土地建築，係因其95年間
      向法院標買而來之土地因分割及購買畸零地，需費時日，
      故而此為，核屬可採。上訴人指被上訴人係因嗣後知悉自
      殺所在之房間位在系爭土地上，故而另為購地建屋云云，
      自屬臆斷，要不足取。至被上訴人於97年2 月21日委託永
      慶房屋出售系爭土地，固於標的物現況說明書之「是否曾
      發生非自然事故情事」欄內勾選「有自殺」，該說明書上
      地點之標示亦記載438-2 、438-1 、439 、440-1 號土地
      為買賣標的物，惟該說明書其實乃內政部所頒供仲介業者
      使用之制式文書（例稿式），其實乃係供作房屋使用，而
      非供作土地買賣使用，此觀該說明書之內容即可明瞭（原
      審卷53頁），該說明書四筆土地之記載，僅係在表明買賣
      標的物為該四筆而已，非在表示該四筆土地上曾有發生自
      殺情事，否則另三筆438-1 、439 、440-1 號土地本即無
      房屋坐落其上，不曾發生自殺情事，則果依上訴人說法為
      解釋，豈非該三筆土地皆曾發生有人自殺之情？此再徵諸
      前述證人沈文龍所述「被告在簽約時，事先有告知系爭土
      地同標的建物上有人自殺之事」、證人江月珠所述「被告
      有帶我去現場看，並有告訴我系爭土地上建物有人自殺的
      事，但是沒有講何地號」（原卷74、75頁）及分割前之43
      8 地號土地，原係有麟洛鄉○○路65號三合院老厝坐落其
      上等情，被上訴人所辯：伊出售土地時，只是要表明分割
      前之438 號土地上原有之老厝曾有自殺之事實而已，則縱
      438 號土地嗣分割為438-2 、438 號土地兩筆，伊獲知之
      訊息雖為發生在右邊房內，伊基是上開概念，故仍予揭示
      建物內曾有自殺之事實等語，合乎事理本質，洵屬可採。
      是本件事後經查發生自殺事故之房間，係屬古厝之左邊房
      間，位置坐落在分割後之438-2 號土地上。然矧一棟房屋
      例有多間房間，尤以三合院之建築房間更屬多數，若曾發
      生有人於內自殺，於出售該屋時，依社會之通念，通常可
      認屬「凶屋」，惟屋若拆除而存售土地，即不能為比附援
      引之看待。就此本院舉例析之，即若拆除該屋，出售土地
      ，其將整筆土地出售（下稱：前者），或將土地先分割成
      四（多）筆再各別出售（下稱：後者），如認就某房間內
      曾有自殺死亡之情事，應予揭示，則兩者應揭示之事項有
      無不同？後者分割後之四筆土地中，因僅其中之一筆，係
      該棟房屋曾發生事故房間所坐落之基地，其餘3 筆則非是
      ，則出售者就該事故發生房間所坐落基地，難道要特別具
      體表明嗎？此不但事實及技術上有困難，亦與現實之經驗
      有悖。基於土地與房屋乃不同種類之不動產，在房屋發生
      非自然死亡事故，所經歷之事實即發生於該屋之本身，實
      無從再予區別是房屋之何一房間，進而推求該房間所坐落
      之位置，係在分割後之那筆土地內之必要，本院認為僅須
      揭示各該土地上原有房屋曾發生非自然死亡事故為已足，
      無需表明係何房間及坐落地號，否則即有交易之公平及
      安定性。本件被上訴人於出售前，既已揭示土地上之古厝
      內，多年前曾發生上吊自殺之事實，則無論該房間是坐落
      在古厝左邊之系爭土地上或右邊之438 號土地上，依上揭
      說明，均不影響系爭土地之物的性質，上訴人以系爭土地
      上已拆除之房間，曾發生自縊事實，被上訴人竟告知位置
      是在隔壁，主張其若知情事，即不會買受，據而依民法第
      88 條 主張錯誤及受詐欺為由，撤銷其買受之意思表示，
      自不生撤銷之效。其以物有重大瑕庛為由，撤銷買賣契約
      ，亦非有據。
    4.包括系爭土地在內之分割前438 號土地上原舊有之古厝內
      ，曾發生上吊自殺之事實，於本件土地交易前，被上訴人
      既已誠實告知，系爭土地上建物並已拆除二年，再出售予
      上訴人，上訴人允予買受，基於上開說明，自不能令被上
      訴人負物之瑕疵擔保責任。又上訴人委由林輝山洽購系爭
      土地，被上訴人原欲予每坪４萬５千元出售，嗣經談判議
      價，經以每坪４萬元成交，乃決諸於市場機制，此徵諸被
      上訴人原委由永慶房屋出售時，求售價格係四百餘萬元（
      即每坪５萬餘元）自明，乃上訴人執以謂被上訴人係因有
      非自然死亡事故，才如此售出，用以證明存有物之瑕疵情
      事，核不足採。至於被上訴人主觀上認自殺地點之房間在
      右邊，故而分割時選擇左邊土地，此牽涉個人主觀之意願
      ，且左邊位於三角窗處（即二條馬路之叉口），通常亦較
      具商業價值，非謂客觀上大多數人若知此，即不會選擇該
      處，乃上訴人執以指為瑕疵之論據，亦非足取。被上訴人
      告知曾發生自殺之房間位置固有誤，但基於上開說明，此
      僅係「過剩告知」之參考性陳述，非屬應明確揭示之買賣
      資訊事項，不影響交易之價格，乃上訴人以被上訴人所出
      售之系爭土地具物之瑕疵，備位請求減少買賣價金四成即
      0000000 元，自非有據。
六、綜上，上訴人以被上訴人隱匿系爭土地上建物曾經有人自殺
    之事實，且該土地有交易上之重大瑕疵，主張撤銷、解除系
    爭買賣契約，先位請求返還價金及賠償損害，備位主張應減
    少價金，請求返還0000000 元本息，均非有據，不應准許。
    原審駁回上訴人先位之請求及假執行聲請，核無違誤，上訴
    論旨，指摘原判決不當，求予廢棄改判，為無理由，應予駁
    回其上訴。兩造其餘攻防及證據資料，均核與判決結果不生
    影響，無再逐一論述之必要，併此明。
七、據上論結，本件上訴及追加之訴均無理由，爰依民事訴訟法
    第449條第1項、第78條，判決如主文。
中    華    民    國    99    年    6     月    23    日
                              民事第六庭
                                  審判長法官  許明進
                                  法      官  李炫德
                                  法      官  徐文祥
以上正本證明與原本無異。
如對本判決上訴，須於判決送達後20日內向本院提出上訴狀，其
未表明上訴理由者，應於上訴後20日內向本院提出上訴理由書（
均須按他造當事人之人數附繕本）。上訴時應提出委任律師或具
有律師資格之人之委任狀，並依附註條文規定辦理。
中    華    民    國    99    年    6     月    25    日
                                  書  記  官  陳曼智
附註：
民事訴訟法第466條之1：
對於第二審判決上訴，上訴人應委任律師為訴訟代理人，但上訴
人或其法定代理人具有律師資格者，不在此限。
上訴人之配偶、三親等內之血親、二親等內之姻親，或上訴人為
法人、中央或地方機關時，其所屬專任人員具有律師資格並經法
院認為適當者，亦得為第三審訴訟代理人。第1 項但書及第2 項
情形，應於提起上訴或委任時釋明之。

司法院資訊處製作；財團法人民間司法改革基金會備份。
